---
title: "Eesti koalitsioonid 1992-2018"
output: html_notebook
---

Visualiseeri Eesti Vabariigi valitsuskoalitsioonid 1992 - 2018. Aluseks on võetud info Wikipedia lehelt https://et.wikipedia.org/wiki/Eesti_Vabariigi_valitsuste_loend#1992_%E2%80%93_t%C3%A4nap%C3%A4ev
Inspiratsiooni sain Bloombergi artiklist Saksamaa valitsuskoalitsioonide kohta https://www.bloomberg.com/news/articles/2017-09-17/merkel-coalition-conundrum-best-chance-isn-t-best-for-economy?utm_content=graphics&utm_campaign=socialflow-organic&utm_source=twitter&utm_medium=social&cmpid%3D=socialflow-twitter-graphics


```{r setup}
library(tidyverse)
library(rvest)
library(anytime)

# url, kus on andmed Eesri valitsuskoalitsioonide kohta
valitsused_wiki_url <- "https://et.wikipedia.org/wiki/Eesti_Vabariigi_valitsuste_loend#1992_%E2%80%93_t%C3%A4nap%C3%A4ev"
```

Kraabi wikipeedia lehelt Eesti valitsuskoalitsioonide tabel
```{r}
valitsused_wiki_raw <- read_html(valitsused_wiki_url) %>% 
  html_nodes(".wikitable") %>% 
  html_table()
```

Tekita abitabel eestikeelse kuu nimega ja sellele vastava numbriga, et kuupäevad õigesse formaati saada
```{r}
kuu_nimi_nr <- tribble(
  ~kuu_nimi, ~kuu_nr,
  "jaanuar", 1,
  "veebruar", 2,
  "märts", 3,
  "aprill", 4,
  "mai", 5,
  "juuni", 6,
  "juuli", 7,
  "august", 8,
  "september", 9,
  "oktoober", 10,
  "november", 11,
  "detsember", 12
)
```

Töötle valitsuskoalitsioonide andmeid:
  * algus ja lõpp kp Date formaati
  * veeru pealkirjad korda
```{r}
valitsused <- valitsused_wiki_raw[[3]] %>% 
  rename(jrk = X1,
         nimi = X2,
         algus_kp = X3,
         lopp_kp = X4,
         koalitsioon = X5) %>% 
  filter(row_number() != 1) %>%  # kustuta esimene rida, kus tegelikult on veeru pealkirjad
  mutate_at(c("algus_kp", "lopp_kp"), function(x){str_replace(x, ". ", " ")}) %>% 
  separate(algus_kp, c("algus_paev", "algus_kuu", "algus_aasta"), " ") %>% 
  separate(lopp_kp, c("lopp_paev", "lopp_kuu", "lopp_aasta"), " ") %>% 
  left_join(kuu_nimi_nr, by = c("algus_kuu" = "kuu_nimi")) %>% 
  rename(algus_kuu_nr = kuu_nr) %>% 
  left_join(kuu_nimi_nr, by = c("lopp_kuu" = "kuu_nimi")) %>% 
  rename(lopp_kuu_nr = kuu_nr) %>% 
  mutate(algus_kp = as.Date(str_c(algus_paev, algus_kuu_nr, algus_aasta, sep = "."), "%d.%m.%Y"),
         lopp_kp = as.Date(str_c(lopp_paev, lopp_kuu_nr, lopp_aasta, sep = "."), "%d.%m.%Y")) %>% 
  select(jrk, nimi, algus_kp, lopp_kp, koalitsioon)

valitsused
```

Töötle valitsuskoalitsiooni andmeid edasi, et need oleks graafikul kasutatavad.
```{r}
# ühtlusta erakondade nimed läbi aegade ning pane iga erakond eraldi veergu
valitsus_koalitsioonid_raw <- valitsused %>% 
  mutate("1" = case_when(str_detect(koalitsioon, "RE") ~ "RE"),
         "2" = case_when(str_detect(koalitsioon, "IRL|Isamaa|IL|RP") ~ "*IRL"),
         "3" = case_when(str_detect(koalitsioon, "SDE|Mõõdukad") ~ "SDE"),
         "4" = case_when(str_detect(koalitsioon, "KE") ~ "KE"),
         "5" = case_when(str_detect(koalitsioon, "KMÜ") ~ "KMÜ"),
         "6" = case_when(str_detect(koalitsioon, "RL") & !str_detect(koalitsioon, "IRL")~ "RL"),
         "7" = case_when(str_detect(koalitsioon, "ERSP") ~ "ERSP"),
         lopp_kp = coalesce(lopp_kp, Sys.Date())) %>%  # kehtiva valitsuskoalitsiooni lõppkuupäevaks praegune kp
  select(algus_kp, lopp_kp, koalitsioon, "1", "2", "3", "4", "5", "6", "7") %>% 
  gather("jrk", "erakond", "1":"7") %>%
  filter(!is.na(erakond)) %>% 
  gather("nimetus", "kp", algus_kp:lopp_kp) %>% 
  arrange(jrk, kp) %>% 
  mutate(jrk = as.numeric(jrk))

# tekita iga valitsuskoalitsiooni algus ja lõpp kuupäevast kogu valitsusaja kvartalite kuupäevad
# arvuta ristkülikute nurkade koordinaaddid kuupäevadest
valitsus_koalitsioonid <- valitsus_koalitsioonid_raw %>% 
  group_by(jrk, erakond, koalitsioon) %>% 
  # täida algus ja lõpp kp vahel kõik kuud kuupäevadega
  complete(kp = seq.Date(min(kp), max(kp), by = "month")) %>% 
  ungroup() %>% 
  # lisa eraldi juurde lõppkuupäev, kuna complete funktsiooniga läks see kaduma
  bind_rows(valitsus_koalitsioonid_raw %>%
              filter(nimetus == "lopp_kp")) %>%
  arrange(erakond, koalitsioon, kp) %>% 
  # muuda kuu detailsusega andmed kvartali detailsuseks
  padr::thicken("quarter") %>% 
  distinct(jrk, erakond, koalitsioon, kp_quarter) %>% 
  mutate(erakond = fct_reorder(erakond, jrk)) %>% 
  group_by(erakond, koalitsioon) %>% 
  # välista iga koalitsiooni viimane kvartal, kuna see kattub uue koalitsiooniga
  # nii ei tule graafikule kattuvaid koalitsioone
  filter(kp_quarter != max(kp_quarter)) %>%
  ungroup() %>% 
  group_by(jrk, erakond, koalitsioon) %>% 
  # arvuta graafiku ristkülikute nurkade koordinaadid kuupäevadest ja erakonna jrk numbrist
  mutate(xmin = kp_quarter,
         xmax = kp_quarter + months(3),
         ymin = jrk - 1,
         ymax = jrk) %>% 
  ungroup()
```

Salvesta andmed blogipostituses kasutamiseks
```{r}
saveRDS(valitsus_koalitsioonid, file = "data/valitsus_koalitsioonid.rds")
```


Visualiseeri Eesti Vabariigi koalitsioonid
```{r, fig.width=12, fig.height=4}
# vektor kuupäevadega, mida graafiku x-teljel kuvada
kp_graafikul <- c(as.Date("01.01.1992", "%d.%m.%Y"),
                  seq.Date(from = as.Date("01.01.1995", "%d.%m.%Y"), 
                           to = as.Date("01.01.2015", "%d.%m.%Y"),
                           by = "5 years"),
                  as.Date("01.01.2018", "%d.%m.%Y"))

valitsus_koalitsioonid %>% 
  ggplot() +
  # joonista ristkülikud
  geom_rect(aes(xmin = xmin, xmax = xmax, ymin = ymin, ymax = ymax, fill = erakond),
            color = "white") +
  guides(fill = FALSE) +  # ilma legnedita
  scale_x_date(expand = expand_scale(mult = c(0.05, 0)),  # x-skaala paremalt tühi äär 0 ja vasakult 0.05 x kogulaius
               breaks = kp_graafikul,
               labels = lubridate::year(kp_graafikul),
               position = "top") +
  scale_y_continuous(breaks = seq(0.5, 6.5, by = 1),
                     labels = levels(valitsus_koalitsioonid$erakond),
                     expand = expand_scale(add = c(1, 0))) +  # lisa graafiku alla tühja ruumi 
  # erakondade ametlikud värvid
  scale_fill_manual(values = c("#FFE200", "#00AEEF", "#E10600", "#007F5C", "dark orange", "#44579C", "#295AA6")) +
  # tekst Andrus Ansipi valitsusaja kohta
  annotate("text",
           label = "Andrus Ansip, 2005 - 2014",
           family="Roboto Condensed",
           size = 4,
           color = "#2b2b2b",
           x = as.Date("01.01.2010", "%d.%m.%Y"),
           y = -1.7) +
  # jooned, mis kujutavad Ansipi valitsusaja vahemikku
  geom_segment(aes(y = -1, yend = -1, 
                   x = as.Date("2005-04-13"), 
                   xend = as.Date("2014-03-26")), colour = "grey") +
  geom_segment(aes(y = -0.2, yend = -1, 
                   x = as.Date("2005-04-13"), 
                   xend = as.Date("2005-04-13")), colour = "grey") +
  geom_segment(aes(y = -0.2, yend = -1, 
                   x = as.Date("2014-03-26"), 
                   xend = as.Date("2014-03-26")), colour = "grey") +
  hrbrthemes::theme_ipsum_rc() +
  labs(title = "Eesti koalitsioonivalitsuses 1992-2018",
       subtitle = "1 ristkülik = 1 kvartal",
       caption = "*IRL sisaldab ka eraldi Isamaa liitu ja Res Publicat") +
  theme(axis.title = element_blank(),
        panel.grid = element_blank(),
        panel.grid.major.x = element_line(size = 0.05))
```

